【裁判字號】    88,易,2475
【裁判日期】    890509
【裁判案由】    傷害等
【裁判全文】
臺灣臺北地方法院刑事判決                        八十八年度易字第二四七五號
    公  訴  人  臺灣臺北地方法院檢察署檢察官
    被      告  乙○○
    選任辯護人  李明諭
                陳逸華
    被      告  甲○○
    選任辯護人  郭蕙蘭
右列被告因傷害案件，經檢察官提起公訴（八十八年度偵字第一三二四號），及移送
併案審理（八十八年度偵字第一三０八一號），本院判決如左：
    主  文
乙○○傷害人之身體，處有期徒刑參月，如易科罰金，以參佰元折算壹日。
甲○○傷害人之身體，處拘役貳拾日，如易科罰金，以參佰元折算壹日。
    事  實
一、乙○○與甲○○原為男女朋友關係，然嗣後交惡，甲○○於民國八十七年十二月
    十六日清晨五時五十分許在台北市○○路○段一七三號前，欲找乙○○理論，二
    人即發生爭執，乙○○與甲○○各基於輕傷害之故意，各自出手拉扯互毆，而因
    乙○○較甲○○身強力壯，最後並將甲○○打倒在地，造成甲○○上唇裂傷（面
    積一乘０‧五乘０‧三公分）、左顴挫傷瘀腫（面積四公分）、左膝挫傷等傷害
    ，乙○○則受有左臉頰擦傷（面積二乘一公分）、左臉頰抓傷（面積一乘一公分
    ）、右上臂瘀青出血（面積六乘六公分）等傷害。
二、案經被害人乙○○、甲○○訴請台北市政府警察局文山第一分局報請台灣台北地
    方法院檢察署檢察官偵查起訴。
    理  由
一、訊據被告乙○○與甲○○固承認於右揭時地因被告甲○○要找被告乙○○理論，
    二人因此發生爭執，然均否認有何傷害犯行，被告乙○○辯稱：係甲○○對伊攻
    擊，一直拉住伊不放，為正當防衛才推開甲○○，並未毆打甲○○云云。被告甲○○辯稱：其未出手毆打乙○○，都是乙○○出手，其係行使正當防衛云云。經
    查：
（一）被告乙○○當時受有左臉頰擦傷（面積二乘一公分）、左臉頰抓傷（面積一乘
      一公分）、右上臂瘀青出血（面積六乘六公分）等傷害，被告甲○○則受有上
      唇裂傷（面積一乘０‧五乘０‧三公分）、左顴挫傷瘀腫（面積四公分）、左
      膝挫傷等傷害之事實，分別有靜德醫院、萬芳醫院診斷證明書附卷可稽。而證
      人即據報後前往現場之消防隊員丙○○結證稱：其坐在救護車上有看到一男子
      正在打女子，女的躺在地上，不知該男子有無拿東西打女的，女子並無還手，
      救護車到後就把那女子送到醫院等語（見本院八十八年十一月二十九日訊問筆
      錄）。堪認在證人丙○○抵達現場時，被告乙○○確有毆打被告甲○○，並將
      其打倒在地，否則被告甲○○應不至於倒臥在地上；而證人丙○○既證稱被告
      甲○○當時並無還手，亦足徵被告甲○○因遭被告乙○○打倒在地，已無還手
      之餘地，則被告乙○○所受之傷害，應非被告甲○○倒地時還手所致，而係先
      前即已受傷，是證人丙○○於偵查程序中稱並未看到被告乙○○受傷云云，應
      有誤會。又被告乙○○既係先前即已受傷，則由當時係被告甲○○找被告乙○○理論，且二人業已發生爭執及被告乙○○受傷部位等情況觀之，被告甲○○
      應極為震怒，在得不到任何結論充滿憤怒之情形下出手互毆，並用力抓住被告
      乙○○右上臂拉扯，否則被告乙○○之受傷部位應非位於右上臂，且在當時係
      冬季清晨被告乙○○著有衣物之情形下，猶會致被告乙○○右上臂瘀青出血。
      是被告乙○○、甲○○均有出手拉扯對方，並因此造成對方傷害之事實，應堪
      認定。
（二）被告乙○○、甲○○雖均辯稱係基於正當防衛方出手云云。惟正當防衛係對於
      現在不正之侵害防衛自己或他人之權利而言，本案上訴人與某甲口角互毆彼此
      成傷，不能證明某甲先行侵害，自不得主張正當防衛（最高法院十七年上字第
      六八六號判例參照）。則被告乙○○、甲○○既係口角互毆成傷，且無從證明
      係何人先行出手傷害，自均無從主張正當防衛以阻卻違法。至被告甲○○雖稱
      ：被告乙○○係用行動電話毆打乙節。證人丙○○雖於偵查程序中亦曾證稱被
      告乙○○係使用行動電話打被告甲○○等語，然至本院調查程序中則證稱並不
      知道被告乙○○有無用東西打被告甲○○等語，已如上述，況一般行動電話均
      極脆弱，並不方便使用作為攻擊之武器，是難以證人丙○○前後有所出入之證
      詞遽認被告乙○○有使用行動電話毆打被告甲○○。
（三）被告乙○○、甲○○上開辯解，均無可採。是被告二人傷害事證已臻明確，犯
      行堪以認定，應依法論科。
二、核被告乙○○、甲○○所為，均係犯刑法第二百七十七條第一項之傷害罪。爰分
    別審酌被告乙○○、甲○○犯罪之動機、目的、傷害之手段、犯罪時所受之刺激
    、被告甲○○所受傷害程度遠高於被告乙○○所受傷害及被告二人犯罪後之態度
    等一切情狀，分別量處如主文所示之刑，並諭知易科罰金之折算標準，以資懲儆
    。
三、公訴意旨另以被告甲○○基於毀損之故意，損壞被告乙○○所有之照相機一部，
    應認被告甲○○涉犯刑法第三百五十四條之毀損罪嫌。惟犯罪事實應依證據認定
    之，無證據不得推定其犯罪事實，刑事訴訟法第一百五十四條定有明文。訊據被
    告甲○○否認有何毀損被告乙○○照相機之犯行，而被告乙○○所有之照相機究
    竟受有如何之損壞，是否已達損壞或致令不堪用之程度，均無證據證明，是難僅
    以被告乙○○之指訴遽認係被告甲○○故意毀棄毀壞照相機，此外復查無其他積
    極證據足資證明被告甲○○有何毀損犯行，不能證明被告甲○○有此部分之犯行
    ，然因公訴人認此部分犯行與上開論罪部分有想像競合犯之裁判上一罪關係，故
    不另為無罪之諭知，併此敘明。
四、至移送併案審理部分（八十八年度偵字第一三０八一號），係該件告訴人即本案
    被告甲○○告訴被告乙○○於八十八年五月十九日上午十一時在台北市○○街十
    四巷二號前毆打甲○○，致其受有普通傷害等情，然其指訴被告乙○○之犯罪時
    間即八十八年五月十九日與本件被告乙○○犯罪時間八十七年十二月十六日，己
    相隔五月之久，被告乙○○復否認曾於該日傷害甲○○，實難證明被告乙○○係
    基於概括犯意連續傷害甲○○，即與本件並無連續犯裁判上一罪之關係，本院無
    從併案審理，而應退由檢察官另行處理，亦併予敘明。
據上論斷，應依刑事訴訟法第二百九十九條第一項前段，刑法第二百七十七條第一項
、第四十一條、罰金罰鍰提高標準條例第一條前段、第二條，判決如主文。
本案經檢察官王文德到庭執行職務
中    華    民    國      八十九      年      五        月    九        日
                                      臺灣臺北地方法院刑事第五庭
                                          法  官  陳  容  正
右正本證明與原本無異
如不服本判決應於送達後十日內向本院提出上訴狀
                                          書記官  林  妙  穗
中    華    民    國      八十九      年      五        月    十六      日
附錄本案論罪科刑法條全文
刑法第二百七十七條第一項
傷害人之身體或健康者，處三年以下有期徒刑、拘役或一仟元以下罰金。


司法院資訊處製作；財團法人民間司法改革基金會備份。
